【裁判字號】    97,簡上,728
【裁判日期】    980331
【裁判案由】    傷害
【裁判全文】
臺灣桃園地方法院刑事判決             97年度簡上字第728號
上  訴  人
即  被  告  乙○○
                      4之3號.
上列被告因傷害案件，不服本院簡易庭中華民國97年6 月30日97
年度壢簡字第1445號刑事第一審簡易判決（聲請簡易判決處刑案
號：97年度偵字第9834號），向本院提起上訴，本院管轄之第二
審地方法院合議庭判決如下︰
    主  文
上訴駁回。
    事  實
一、乙○○於民國九十七年一月十九日下午五時十分許，至其先
    前所任職，位於桃園縣龍潭鄉高原村橫岡下二之八號「宗誠
    有限公司」，欲向老闆丙○○領取其離職前未領之工資時，
    偶然為在旁員工甲○○發現乙○○之行動電話內，有乙○○
    撥打甲○○女友任職所在之砂石場電話之通話紀錄，甲○○
    因此懷疑乙○○騷擾其女友，乃出手強拉乙○○手臂，欲確
    認上開電話通聯，復遭乙○○拒絕，二人因此發生拉扯，進
    而分別基於傷害犯意，於上揭時間、地點，出手互毆，至丙○○叫來另一員工丁○○協助分開二人後始罷手。乙○○因
    此受有頭部外傷併臉部挫瘀傷及左手肘、雙膝、胸部挫、擦
    傷等傷害（甲○○傷害部分，業經原審判處拘役二十日確定
    ），甲○○亦因此受有右肘挫傷破皮、右膝挫傷、右前頸部
    擦傷及右肩扭傷之傷害。
二、案經乙○○、甲○○分別訴請桃園縣政府警察局龍潭分局移
    送臺灣桃園地方法院檢察署檢察官偵查後，聲請以簡易判決
    處刑。
    理  由
一、後引甲○○於警詢中之證詞，業經被告同意引用為證據（本
    院卷第二十五頁），本院審酌其警詢筆錄作成時之情況，亦
    認為適當，並無不宜作為證據之情事，依刑事訴訟法第一百
    五十九條之五規定，上開筆錄自得作為證據。後引甲○○之
    診斷證明書，雖係醫院根據其病歷資料所轉載、出具之文書
    ，屬於傳聞，惟病患在就診時為求康復，向醫護人員陳述之
    病徵、病狀，自應力求仔細、清楚，而無隱匿之虞，同理，
    醫護人員記載患者病歷時，係單純出於醫療目的，而中性的
    執行醫療業務，亦無勾串或隱匿病患病情之虞，是故，患者
    病歷記載之正確性理當甚高，準此，診斷證明書既係轉載病
    歷資料而來，其正確性自亦無可議，何況醫師若出具不實之
    診斷書，依醫師法第二十八條之四第五款規定，可視其情節
    ，處以罰鍰、限制執業範圍、停業或廢止其執業執照、醫師
    證書等處分，此適足增強醫師據實出具診斷證明書之動機，
    是故，此類文書之製作，自應認有可信之特別情況，依刑事
    訴訟法第一百五十九條之四第三項規定，亦有證據能力。至
    於後述之其餘證據依法原則上均有證據能力，被告亦未對其
    證據能力有何抗辯，參酌最高法院九十七年度台上字第一０
    六九號判決意旨，其他證據具有證據能力之法律依據，即不
    再贅。
二、訊據被告乙○○固坦承於上揭時間、地點，與甲○○在上址
    「宗誠有限公司」內發生爭執，而遭甲○○打傷等事實，惟
    否認有何傷害甲○○之犯行，辯稱：伊是遭甲○○毆打，應
    該是自衛，而醫院開給甲○○的診斷證明書日期是九十七年
    一月二十五日，是事後六天才開立的，不能證明甲○○當天
    也有受傷，並提出錄音光碟及其譯文一份，另聲請傳喚證人
    丁○○為證。經查：
（一）證人甲○○於警詢中指稱：「當時我想看他的手機通話紀
      錄，確認他是否有打電話給我女朋友，所以我就先拉他的
      右手，他以為我要打他，我們就這樣發生拉扯。‧‧‧我
      右肘挫傷破皮，右膝挫傷破皮，右前頸部破皮，右肩扭傷
      痛」等語（偵查卷第十一頁），核與目擊證人丙○○到庭
      證稱：「當時我在場，乙○○一直要找我領薪水，在交談
      過程中，甲○○看到乙○○態度不是很好，就靠近過來瞭
      解狀況，然後乙○○打開手機，堅持他事前已經有和我聯
      絡，甲○○看到他的手機，突然就惱羞成怒，因為甲○○
      看到乙○○手機裡有他女友上班公司的電話，因為這樣，
      他們兩人發生爭執，就突然開始拉扯。‧‧‧兩個人拉拉
      扯扯，難免在拉扯過程中也有出拳頭互毆，兩個人都有受
      傷。甲○○的傷勢好像在手臂、左右腳一腳的膝蓋、胸部
      。甲○○於案發當天有去龍潭八０四醫院就診，是我載他
      去的」等語相符（本院卷第五十頁至第五十二頁），與目
      擊證人丁○○於本院審理時證稱：「當時我在樓上電焊，
      老闆丙○○叫我下來把乙○○與甲○○拉開，他們二人當
      時在打架，他們兩個抱在一起，我就把他們拉開，之後我
      就去工作」等語（本院卷第六十四頁至第六十五頁），亦
      大致相符，而甲○○因此受有右肘挫傷破皮、右膝挫傷、
      右前頸部擦傷及右肩扭傷之傷害之事實，則有國軍桃園總
      醫院附設民眾診療服務處出具之診斷證明書一份在卷可稽
      （偵查卷第十八頁），參以案發後甲○○已經離職，丙○○、丁○○與雙方又均無親誼、仇怨或債務糾紛，其二人
      應無偏頗之虞，所述當無不可信之理，且甲○○既係因懷
      疑被告騷擾其女友，為觀看被告之行動電話，致與被告發
      生拉扯，則其二人爭吵、拉扯之餘出手互毆，自不違常情
      ，綜上，甲○○之前揭指述應屬實在，可以採信，被告與
      甲○○二人因互毆而彼此負傷，已可認定。
（二）被告雖辯稱：伊是遭甲○○毆打，應該是自衛，而醫院開
      給甲○○的診斷證明書日期是九十七年一月二十五日，不
      能證明甲○○當天也有受傷，並提出錄音光碟及其譯文一
      份為證。惟查：
    １本件綜合甲○○、丙○○、丁○○等人證詞，應足認案發
      當日被告與甲○○係互毆，已見前述，而前開甲○○之診
      斷證明書上雖記載看診日期及出具該診斷證明書之日期均
      為九十七年一月二十五日，惟上開日期距離案發當日即九
      十七年一月十九日不過六天，時間不長，故該份診斷證明
      書自仍有一定之證明力，何況甲○○於九十七年一月十九
      日警詢中即陳稱：伊有國軍桃園總醫院的驗傷單可以證明
      等語（偵查卷第十一頁），證人丙○○事後亦到庭證稱其
      於案發當日確實目睹甲○○身上有傷，並載甲○○前去醫
      院就診等語（本院卷第五十一頁、第五十二頁），在在可
      見甲○○之傷勢並非事後杜撰而來，是被告徒憑甲○○之
      診斷證明書係在事後開具一節，即指稱甲○○之傷勢造假
      云云，自嫌速斷，不能採取。
    ２被告雖辯稱：伊是被甲○○打，不是互毆云云，並提出一
      份錄音光碟及其譯文，並聲請傳喚證人丁○○為證，然查
      ，丁○○到庭證述被告與甲○○應係互毆等語，已見前述
      ，顯然無法佐證被告前揭辯解屬實，再者，依被告所稱，
      上開錄音光碟及其譯文係伊與在場司機二十塊（按：即丁○○）於九十七年六月二十七日在電話中的對話，然丁○○到庭否認其事（本院卷第六十五頁），而本院將上開光
      碟送請內政部警政署刑事警察局鑑定結果，據覆因其內之
      錄音檔語音樣品品質不佳，不符鑑定需求，無法辦理（鑑
      定）等語，有該局九十八年二月十七日刑鑑字第０九八０
      ０一六九０五號函在卷可參（本院卷第七十一頁），是則
      ，既無法肯認該光碟內之錄音檔確係側錄被告與丁○○之
      對話，自無從執其對話內容而為有利於被告之認定，何況
      丁○○係在被告與甲○○發生扭打之後，方始由丙○○叫
      來拉開被告二人，是丁○○既未目睹事件起因，自難期丁○○能確認被告與甲○○是否互毆甚明，綜上，被告空言
      其並未傷害甲○○云云，既無佐證，自無可採。
    ３另按，正當防衛以一方受有現在不法之侵害為前提，互毆
      因係彼此互為不法侵害，無從分辨何人先為不法侵害，故
      任何一方均不能主張正當防衛，最高法院十七年上字第六
      八六號、三十年上字第一０四０號判例可資參照，而被告
      與甲○○應係互毆，已見前述，準此，被告所辯，伊係正
      當防衛云云，自無可採。
    ４綜上所述，被告所辯，均無可採。
（三）綜上所述，本件事證明確，被告犯行已堪認定，應依法論
      科。
三、核被告所為，係犯刑法第二百七十七條第一項之傷害罪。原
    審據此引用刑法第二百七十七條第一項、第四十一條第一項
    前段、刑法施行法第一條之一第一項、第二項前段等規定，
    量處被告拘役三十日，並諭知易科罰金之折算標準為以新臺
    幣一千元折算一日，經核其認事用法均無違誤，量刑亦甚妥
    適，被告以其係遭甲○○毆打，純屬正當防衛為由，提起上
    訴，為無理由，應予駁回。
據上論斷，應依刑事訴訟法第四百五十五條之一第三項、第三百
六十八條，判決如主文。
本案經檢察官顏世翠到庭執行職務。
中    華    民    國    98    年    3     月    31    日
              刑事第五庭  審判長法  官   潘政宏
                                法  官   張詠晶
                                法  官   陳彥宏
以上正本證明與原本無異。
不得上訴。
                                書記官   翁其良
中    華    民    國    98    年    3     月    31    日


司法院資訊處製作；財團法人民間司法改革基金會備份。
